【裁判字號】    99,交訴,150
【裁判日期】    990722
【裁判案由】    肇事逃逸罪等
【裁判全文】
臺灣臺中地方法院刑事判決             99年度交訴字第150號
公  訴  人  臺灣臺中地方法院檢察署檢察官
被      告  甲○○
上列被告因公共危險等案件，經檢察官提起公訴（99年度調偵字
第122號），本院判決如下：
    主    文
甲○○駕駛動力交通工具肇事，致人受傷而逃逸，處有期徒刑陸
月，如易科罰金，以新台幣壹仟元折算壹日。緩刑貳年，緩刑期
間交付保護管束，並應向指定之政府機關、政府機構、行政法人
、社區或其他符合公益目的之機構或團體提供肆拾小時之義務勞
動。
其餘被訴過失傷害部分，公訴不受理。
    犯罪事實
一、甲○○係永祥汽車材料行之司機，載運汽材往返客戶間為其
    業務內容，為從事駕駛業務之人，於民國98年12月22日上午
    ，駕駛該材料行車牌號碼Y3-7970號自小貨車，沿著臺中市
    ○○路自大智路右轉振興路往東光園路方向行駛，於同日上
    午7時30分許，行經建成路與振興路交岔路口時，原應注意
    轉彎車應讓直行車先行，而依當時情形並無不能注意之情事
    ，竟疏未注意，仍貿然右轉行駛，適有乙○○騎乘車牌號碼
    TER-402號重型機車，沿臺中市○○路自大智路往樂業路直
    行方向行駛，因而與右轉行駛之甲○○所駕駛之自小貨車擦
    撞，造成乙○○人車倒地，致受有左側髖部腫痛、左手肘、
    右手背及大拇指擦傷合併腫痛、左手背擦傷等傷害(上開業
    務過失傷害部分，業經告訴人撤回告訴，詳後述)；甲○○
    肇事後，明知可能已致人於傷，竟仍基於肇事逃逸之犯意，
    隨即騎乘上開機車逃逸，而未對乙○○施以救護。
二、案經乙○○訴由臺中市警察局第三分局報請臺灣臺中地方法
    院檢察署檢察官偵查起訴。
    理    由
甲、有罪部分：
  一、訊據被告對於上揭犯罪事實坦承不諱，核與被害人乙○○
      之指訴情節相符，且有證人林獻呈於偵查中之證詞，並有
      道路交通事故現場圖、調查報告表(一)(二)、照片、國軍
      台中醫院診斷證明書、監視器光碟及翻拍照片等附卷可資
      佐證。
  二、按道路交通事故之發生，常非於己之鄰親家里，時有告救
      不能情事，乃科以肇事者須即採取救護或其他必要措施，
      並應向警察機關報告之法定義務，以防因就醫延誤致生無
      謂傷亡，並俾得通知傷亡者家屬到場，以明責任，是凡肇
      事人於行車肇事致人受傷或死亡，未即採取救護或其他必
      要措施，並向警察機關報告，即駕車逃逸者，均應依該規
      定處罰，至其嗣後是否受刑事訴追及已否與被害人達成民
      事和解，賠償損失，對其應受處罰乙節，並不生影響。職
      是之故，汽車駕駛人駕駛汽車肇事，不論其責任之歸屬為
      何，即有義務留在肇事現場，採取救護或其他必要措施，
      並向警察機關報告，以維護他人之生命與其他用路人之交
      通安全。其立法目的，既係促使駕駛人於肇事致死傷後，
      能對被害人即時救護，報告警察機關，以減少死傷，是該
      罪之成立祇以行為人有駕駛動力交通工具肇事，致人死傷
      而逃逸之事實為已足，至行為人之肇事有否過失，則非所
      問（最高法院92年度臺上字第4468 號刑事判決參照）。
      本件被告甲○○駕駛車輛撞擊乙○○所騎乘之機車致其受
      傷，其對被害人當場受有傷害已有認識，其竟未採取救護
      或其他必要措施，並向警察機關報告，即竟行駕車離去嗣
      經警循線查獲，其肇事逃逸亦已甚灼然。從而，被告肇事
      逃逸部分事證明確，犯行堪予認定。
  三、核被告甲○○所為，係犯刑法第185條之4之肇事逃逸罪。
      爰審酌被告犯罪之動機、目的、手段、所生危害及犯後態
      度等一切情狀，量處如主文所示之刑，並諭知易科罰金之
      折算標準。查被告尚無前科，未曾受過有期徒刑以上之宣
      告，有台灣高等法院被告前案紀錄表附卷可佐，本院認被
      告經此偵審程序，應知警惕，信無再犯之虞，因認所宣告
      之刑以暫不執行為適當，併予宣告緩刑2年，以啟自新。
      惟為使被告有正確法治觀念，並指定被告應向指定之政府
      機關、政府機構、行政法人、社區或其他符合公益目的之
      機構或團體提供40小時之義務勞動服務，並依刑法第93條
      第1項第2款規定，諭知緩刑期間付保護管束。
乙、公訴不受理部分：
  一、被告所涉有刑法第284條第2項之業務過失傷害罪部分，詳
      前犯罪事欄所示。
  二、按告訴乃論之罪，告訴人於第一審辯論終結前得撤回其告
      訴，又告訴經撤回者，應諭知不受理之判決，刑事訴訟法
      第238條第1項、第303條第3款定有明文。
  三、本件告訴人乙○○對被告甲○○提起過失傷害告訴，公訴
      人認被告係犯刑法第284條第2項之業務過失傷害罪，依同
      法第287條前段之規定，須告訴乃論，茲據告訴人於99年5
      月17日具狀撤回其告訴，揆諸前開說明，應不經言詞辯論
      ，諭知不受理之判決。
據上論斷，應依刑事訴訟法第299條第1項前段、第303條第3款、
第307條，刑法第185條之4、第41條第1項前段、第74條第1項第1
款、第2項第5款、第93條第1項第2款，刑法施行法第1條之1，判
決如主文。
本案經檢察官楊朝嘉到庭執行職務。
中    華    民    國    99    年    7     月    22    日
                  刑事第二庭  審判長法  官  曾佩琦
                                    法  官  黃佩韻
                                    法  官  郭德進
以上正本證明與原本無異。
如不服本判決應於收受判決後10日內向本院提出上訴書狀，並應
敘述具體理由；其未敘述上訴理由者，應於上訴期間屆滿後20日
內向本院補提理由書（均須按他造當事人之人數附繕本）「切勿
逕送上級法院」。
                                    書記官  陳惠玲
中    華    民    國    99    年    7     月    22    日
附錄論罪科刑法條
中華民國刑法第185條之4（肇事遺棄罪）
駕駛動力交通工具肇事，致人死傷而逃逸者，處 6 月以上 5 年
以下有期徒刑。

司法院資訊處製作；財團法人民間司法改革基金會備份。
